【裁判字號】    96,易,1595
【裁判日期】    970131
【裁判案由】    傷害
【裁判全文】
臺灣臺南地方法院刑事判決              96年度易字第1595號
公  訴  人  臺灣臺南地方法院檢察署檢察官
被      告  甲○○
            戊○○
上列被告因傷害案件，經檢察官提起公訴（96年度偵字第15859
號），本院判決如下：
    主  文
甲○○、戊○○共同傷害人之身體，甲○○處有期徒刑肆月，戊○○處有期徒刑貳月，如易科罰金，均以新臺幣壹仟元折算壹日
，戊○○緩刑貳年。
    事  實
一、甲○○前於民國七十五年間因盜匪案件，經法院判處無期徒
    刑確定，入監執行後，於八十八年八月二十四日假釋出監，
    現於假釋期間中，仍不知悔改，於九十六年五月十六日上午
    十一時許，搭乘由戊○○駕駛之車號五○二─ＥＰ號營業小
    客車至臺灣臺南地方法院檢察署與臺灣臺南地方法院間之通
    道準備下車時，適丙○○欲上前找甲○○理論債務問題，甲○○見狀立即關上車門上鎖，丙○○遂上前拍打上開小客車
    之右前車窗，並以右手抓住該車右後視鏡，以阻攔甲○○乘
    車離開，詎甲○○、戊○○二人均預見在丙○○抓住該車右
    後視鏡之情形下，倘貿然發動該車前進，極有可能使丙○○
    被行進中之小客車拖行而受傷，仍基於不惜使丙○○受傷之
    犯意聯絡，於甲○○要求將車駛離現場時，戊○○立即發動
    上開營業小客車前進，丙○○抓住該車右後視鏡之右手因此
    鬆脫滑落，為避免被撞，乃改以左手抓住該車頂橫桿，身體
    並趴在右前車門上，因此被該車拖行而受有左小指鈍傷、左
    臀鈍傷、右小趾挫傷之傷害，嗣因現場有多名民眾呼喊要求
    戊○○停車，戊○○始將車停於臺灣臺南地方法院檢察署側
    門前。
二、案經丙○○訴由臺灣臺南地方法院檢察署檢察官偵查起訴。
    理  由
一、訊據被告戊○○於本院審理時坦承其當時有看到告訴人丙○○在車旁，也聽到拍打右前車窗之聲音，並看到告訴人抓住
    右後視鏡，仍將車駛離之事實不諱（見本院卷第四○頁），
    核與證人即告訴人丙○○、目擊者乙○○於警詢、檢察事務
    官及本院審理中證述之情節相符，並有國立成功大學醫學院
    附設醫院九十六年五月十六日出具之丙○○診斷證明書附卷
    可稽（見他字卷第五頁），足認被告戊○○於本院之自白與
    事實相符，應可採信，且被告戊○○在預見告訴人可能因此
    受傷之情形下，仍遵照被告甲○○之指示將車駛離，其與被
    告甲○○就傷害告訴人之犯行，確有默示合意之犯意聯絡及
    行為之分擔，自應與被告甲○○同負本件傷害罪責。
二、被告甲○○則矢口否認有何傷害告訴人之犯行，辯稱：告訴
    人是他叫戊○○將車開走之後，才抓住車子，告訴人是自己
    要陷入危險，他沒有傷害告訴人之意思云云，並爭執證人丙○○、乙○○於警詢、檢察事務官詢問時證述之證據能力。
    經查：
  (一)證人丙○○、乙○○於警詢及檢察事務官詢問時之陳述，被
    告甲○○既然不同意作為證據，依刑事訴訟法第一百五十九
    條第一項、第一百五十九條之五第一項之規定，原則上即不
    得作為本案裁判基礎之證據資料。而檢察官又未釋明「證人
    丙○○、乙○○先前於警詢及檢察事務官詢問時之陳述，與
    渠二人其後於本院審判中之證述有何不符之情事」，亦未證
    明「證人丙○○、乙○○先前於警詢及檢察事務官詢問時之
    陳述具有較可信之特別情況，且為證明犯罪事實存否所必要
    」此一外部情況要件，則證人丙○○、乙○○之前開警詢及
    檢察事務官詢問時之證述，即不符合刑事訴訟法第一百五十
    九條之二例外得作為證據之要件規定，而無法回復其證據能
    力。另其餘檢察官所引用之以下供述或非供述證據，被告甲○○於本案言詞辯論終結前，並未爭執其證據能力，本院審
    酌前開證據之作成或取得之狀況，並無非法或不當取證之情
    事，且亦無顯不可信之情況，並無證據力明顯過低之情形，
    復經本院於審判期日就上開證據依法進行調查、辯論，依刑
    事訴訟法第一百五十九條之五規定，均具有證據能力，合先
    敘明。
  (二)被告甲○○對其於上開時、地欲自同案被告戊○○所駕上開
    營業小客車下車時看到告訴人，為免告訴人上前找他理論，
    即坐回該車右前座，將車門上鎖，並要同案被告戊○○將車
    往前開等情供認不諱，其雖辯稱是車往前開之後，告訴人自
    己要抓住車子，才會被車子拖行云云。惟查：告訴人當時係
    在車子靜止之狀態下，上前拍打該車右前車窗及抓住右後視
    鏡，以阻止該車駛離之事實，業據證人即告訴人丙○○於本
    院審理時證稱：「我上前拍打車窗時，該營業小客車是靜止
    狀態，甲○○看到我拍打車窗，就要司機（即同案被告戊○○）開走，司機看了我一眼，就照甲○○的指示，將車往前
    開，是同時的動作，我不想甲○○走掉，看到司機要往前開
    ，就馬上伸右手抓住該車右後視鏡，但因為司機往前開，我
    的右手鬆脫滑掉快失去平衡，就改用左手抓住車頂橫桿，整
    個人趴在該車右前車門上，就這樣被拖行」（見本院卷第四
    三、四四頁），及證人即目擊者乙○○於本院審理時證稱：
    「當時我看到丙○○走到計程車旁邊時，計程車有停一下子
    ，右前車門並打開一下，丙○○就馬上趴到計程車車門上」
    （見本院卷第四六、四七、四八頁）等情綦詳；且證人即同
    案被告戊○○於警詢時亦證稱：「……甲○○就突然要我繼
    續走、快一點，我就慢慢開動車子【準備】往前行進，【緊
    接著】看到一名婦人（即告訴人）在我車子右側邊，拉住我
    車子之右後視鏡，後視鏡因此折合起來，我一時反應不過來
    ，車子繼續向前行進約有五公尺後……」（見他字卷第一八
    頁）等情，核與告訴人所證稱其抓住右後視鏡與該計程車司
    機往前開車是同時的動作一節相符，足以證明被告甲○○看
    到告訴人拍打車窗要其下車並抓住右後視鏡時，被告甲○○
    所乘坐之上開計程車確實是在靜止狀態，係被告甲○○要司
    機即同案被告戊○○往前開，同案被告戊○○才遵其指示往
    前開之事實，則被告甲○○依告訴人當時拍打車窗及緊抓住
    該車右後視鏡不放之行為，應該知道如要同案被告戊○○貿
    然開車，極有可能撞到告訴人或使告訴人遭拖行而受傷，竟
    為避開告訴人，要同案被告戊○○將車駛離，其確有容任告
    訴人受傷之不確定故意甚明，其辯稱無傷害告訴人之意思云
    云，顯係卸責之詞，不足採信。又告訴人所受如事實欄所載
    之傷害，確實係因被告甲○○指示同案被告戊○○將車駛離
    現場，被該車拖行所導致，亦經告訴人於本院審理時結證在
    卷（見本院卷第四四至四五頁），並有卷附前揭診斷證明書
    在卷可證，則告訴人之受傷，與被告甲○○要同案被告戊○○貿然開車之行為間，應有因果關係存在，是被告甲○○與
    戊○○共同傷害告訴人之犯行堪以認定，應依法論科。
三、核被告甲○○、戊○○所為，係犯刑法第二百七十七條第一
    項之傷害罪。被告二人就前揭傷害犯行，有犯意之聯絡及行
    為之分擔，應論以共同正犯。爰審酌被告甲○○僅為逃避告
    訴人，即要司機戊○○往前開車；被告戊○○身為職業駕駛
    人，本應注意其所駕計程車周圍路人之安全，竟聽從乘客甲○○之指示，貿然開車，且渠二人發現告訴人未因此鬆手之
    情形下，竟仍未立即停車，致告訴人因此被拖行，顯然漠視
    他人身體安全；又告訴人所受傷勢雖非重，但係因其於拖行
    期間將雙腳縮起來，才使傷勢減至最輕，並非被告二人主動
    減輕傷害所致，且一般人遭車拖行，必然心生畏懼，則被告
    二人之傷害手段，與一般立即、短暫性之傷害行為相較，顯
    然對告訴人造成較大危害；再參以被告甲○○前曾有如事實
    欄所示之前案科刑及執行紀錄，現仍假釋中，竟不知謹言慎
    行，再度犯下本案，且犯罪後始終否認犯行，毫無悔意；被
    告戊○○則前僅有賭博罰金前科，並非素行不佳，且犯罪後
    初始否認犯行，於本院審理中已坦承犯行之犯罪後態度等一
    切情狀，分別量處如主文所示之刑，並均諭知易科罰金之折
    算標準。末查被告戊○○前未曾受有期徒刑以上刑之宣告，
    有臺灣高等法院被告全國前案紀錄表一件附卷可稽，因一時
    思慮未周，致罹此罪名，惡性並非重大，且其犯罪後深感悔
    悟，已於本案宣判前，與告訴人達成民事調解，獲得告訴人
    之原諒，有調解筆錄在卷可按（見本院卷第六三頁），經此
    起訴審判科刑之教訓，信已足收警惕之效，當無再犯之虞，
    故本院認對其所宣告刑以暫不執行為適當，爰依刑法第七十
    四條第一項第一款規定，併宣告緩刑二年，以勵自新。
據上論斷，應依刑事訴訟法第二百九十九條第一項前段，刑法第
二十八條、第二百七十七條第一項、第四十一條第一項前段、第
七十四條第一項第一款，刑法施行法第一條之一第一項、第二項
前段，判決如主文。
本案經檢察官丁○○到庭執行職務。
中    華    民    國    97    年    1     月    31    日
                  刑事第五庭    法  官  林欣玲
以上正本證明與原本無異
如不服本判決應於收受本判後10日內向本院提出上訴書狀，並應
敘述具體理由。如未敘述上訴理由者，應於上訴期間屆滿後20日
內向本院補提理由書狀（均須按他造當事人之人數附繕本）「切
勿逕送上級法院」。
                                書記官  鄭佩玉
中    華    民    國    97    年    1     月    31    日
附錄本案論罪科刑法條：
刑法第277條第1項
傷害人之身體或健康者，處 3 年以下有期徒刑、拘役或 1 千元
以下罰金。


司法院資訊處製作；財團法人民間司法改革基金會備份。
